【裁判字號】    96,訴緝,32
【裁判日期】    970125
【裁判案由】    偽造文書等
【裁判全文】
臺灣新竹地方法院刑事判決              96年度訴緝字第32號
公  訴  人  臺灣新竹地方法院檢察署檢察官
被      告  乙○○原名楊介名.
上列被告因偽造文書等案件，經檢察官提起公訴（95年度偵緝字
第438 號），被告於本院準備程序為有罪之陳述，爰經合議庭裁
定由受命法官獨任行簡式程序審理，並判決如下：
    主    文
乙○○行使偽造私文書，足以生損害於他人，處有期徒刑壹年。
減為有期徒刑陸月，如易科罰金，以銀元佰元即新臺幣玖佰元
折算壹日。
    事    實
一、緣案外人蘇文石於民國84年間，買受坐落新竹市○○段1053
    號地號土地（應有部分萬分之263 ）及其上建號2939號建物
    （門牌號碼：新竹市○○路251號4樓賺錢年代公寓大廈），
    並以前開房地向新竹市第一信用合作社辦理抵押貸款；嗣乙
    ○○（原名楊介名、楊介民、楊家和）於90年間經蘇文石之
    同意乃暫住該屋，又賺錢年代公寓大廈地下室車位編號B1機
    械式下層汽車停車位（下稱系爭停車位）係案外人即該大廈
    住戶邱文英以打掃該大廈公共設施每月新臺幣（下同）9,00
    0 元薪資連續抵扣計12萬元之方式，由賺錢年代公寓大廈管
    理委員會授與專有管理使用權，乙○○遂於遷入上址居住時
    向邱文英承租系爭停車位供己使用，後因乙○○未依約支付
    租金，雙方乃合意終止該租賃契約。詎乙○○雖未再繼續使
    用系爭停車位，惟仍基於行使偽造私文書之犯意，利用擔任
    賺錢年代公寓大廈管理委員會主任委員而保管該管理委員會
    印鑑章之機會，於91年間某日，在不詳地點，冒用該管理委
    員會之名義，虛偽製作不實之「賺錢年代大樓地下車位編號
    B1機械式下層停車位證明書」，且盜用「賺錢年代大樓管理
    委員會」印鑑章蓋印其上而偽造前開停車位證明書私文書乙
    紙加以收存。迨於92年間，蘇文石因無力繳付貸款，經新竹
    市第一信用合作社聲請本院民事執行處強制執行拍賣前開房
    地，而由案外人祐佳開發有限公司（下稱祐佳公司）業務員
    曾傳忠受案外人徐友亮委任，代徐友亮以新臺幣（下同）20
    1 萬7,000 元之價格拍定取得，嗣本院拍定公告後，乙○○
    旋透過祐佳公司向徐友亮以總價260 萬元買受前開房地，且
    因信用不佳，無法向金融機構申辦抵押貸款，遂商由其前妻
    之妹陳雪美（另經檢察官為不起訴處分）以個人名義登記為
    前開房地之所有權人，並以該不動產向聯邦商業銀行股份有
    限公司（下稱聯邦銀行）新竹分行貸款並設定抵押。其後，
    乙○○明知其買受前開房地並未同時購買該大廈地下室停車
    位，對系爭停車位亦無專有管理使用權，竟意圖為自己不法
    之所有，將上揭偽造之停車位證明書私文書影印後持交甲○
    ○，並訛稱前開房地附有系爭停車位可供使用等語，致甲○
    ○陷於錯誤，誤以為買受前開房地確得專有管理使用系爭停
    車位，遂於94年11月17日上午10時許，在新竹市○○街64號
    1 樓誠毅房屋不動產公司內，與陳雪美簽訂不動產買賣契約
    書，約明由甲○○以總價310 萬元之價格購買前開房地，並
    繼受取得系爭停車位專有管理使用權，甲○○即先後於締約
    當日交付現金30萬元、於94年12月23日分別交付現金66萬元
    及由臺北富邦銀行新竹分行代償乙○○對聯邦銀行新竹分行
    之舊有抵押債務213 萬8,876 元完畢，足生損害於賺錢年代
    公寓大廈管理委員會、邱文英及甲○○。嗣甲○○欲使用系
    爭停車位時，發現該停車位為邱文英專有管理使用，始知受
    騙。
二、案經甲○○訴由新竹市警察局第一分局報告臺灣新竹地方法
    院檢察署檢察官偵查起訴。
    理    由
一、本件被告乙○○所犯行使偽造私文書罪、詐欺取財罪等罪，
    均非死刑、無期徒刑、最輕本刑為3 年以上有期徒刑之罪，
    或高等法院管轄第一審之案件，被告於本院準備程序進行中
    ，就被訴事實為有罪之陳述，經本院合議庭認合於刑事訴訟
    法第273 條之1 第1 項之規定，裁定進行簡式審判程序，合
    先敘明。
二、認定犯罪事實所憑之證據及理由：
    訊據被告乙○○對於前揭犯罪事實迭於本院準備程序及簡式
    審判程序時均坦承不諱，並據告訴人甲○○於警詢、偵查中
    指述（見臺灣新竹地方法院檢察署95年度偵字第2660號偵查
    卷【下稱第2660號卷】第10至11頁、第53頁）、證人陳雪美
    、邱文英、古慶、樊碧霞、徐瑞隆於警詢、偵查中、證人
    曾傳忠、魏錫文、蘇文石於偵查中證述綦詳（見第2660號卷
    第8 至10頁、第12至20頁、第52至53頁、臺灣新竹地方法院
    檢察署95年度偵緝字第438 號偵查卷【下稱第438 號卷】第
    8 至9 頁、第20至22頁、第34至36頁、第44至46頁），此外
    ，復有不動產買賣契約書影本乙紙、本票影本2 紙、交款備
    忘錄影本乙紙、新竹市地政事務所土地暨建物所有權狀影本
    2 紙、匯款委託書（證明聯）影本乙紙、證人邱文英所有新
    竹市第三信用合作社存摺封面暨內頁影本乙份、偽造及真正
    之賺錢年代大樓地下車位編號B1機械式下層停車位證明書影
    本各乙紙（見第2660號卷第22至33頁）、聯邦銀行95年6 月
    16日出具之新竹市地政事務所他項權利證明書、土地建築改
    良物抵押權設定契約書、聯邦銀行吉祥理財貸款申請書、消
    費貸款報請總行核准申請書、聯邦銀行授信批覆書、聯邦銀
    行不動產鑑估報告書、聯邦銀行擔保物鑑估報告（不動產）
    影本各乙份（見第2660號卷第58至68頁）、祐佳公司95年10
    月4 日95祐（普）字第2 號函及所附門牌號碼新竹市○○路
    251 號4 樓房地之拍賣公告資料乙份、賺錢年代公寓大廈管
    理委員會接交書影本乙份（見第438 號卷第27至28頁）、本
    院民事執行處92年度執字第1375號執行卷宗影印卷乙宗（外
    放）附卷可稽。是認被告之自白應與事實相符，堪以採信，
    本件事證明確，被告犯行洵堪認定，自應依法予以論罪科刑
    。
三、論罪：
(一)、成立罪名：按原本與影本可有相同之效果，本件被告乙○○
    明知系爭停車位之專有管理使用權人為案外人邱文英，竟盜
    用「賺錢年代大樓管理委員會」印鑑章而偽造「賺錢年代大
    樓地下車位編號B1機械式下層停車位證明書」私文書，嗣並
    影印該偽造之停車位證明書私文書持交告訴人甲○○訛稱前
    開待售房地附有系爭停車位可供使用等語，以此詐術使告訴
    人甲○○陷於錯誤，進而簽訂不動產買賣契約書及依約給付
    價金，自均足生損害於賺錢年代公寓大廈管理委員會、案外
    人邱文英及告訴人甲○○無訛。是核被告乙○○所為，係犯
    刑法第216 條、第210 條之行使偽造私文書罪及第339 條第
    1 項之詐欺取財罪。
(二)、不另論罪：被告在「賺錢年代大樓地下車位編號B1機械式下
    層停車位證明書」私文書上盜用「賺錢年代大樓管理委員會
    」印文之低度行為，應為偽造私文書之高度行為吸收；偽造
    私文書之低度行為，亦應為其後行使偽造私文書之高度行為
    所吸收，均不另論罪。
(三)、牽連犯：被告持交偽造之「賺錢年代大樓地下車位編號B1機
    械式下層停車位證明書」予告訴人甲○○，達成其詐取金錢
    之目的，則其所犯行使偽造私文書罪、詐欺取財罪間，有方
    法與目的之牽連關係，為牽連犯，應依修正前刑法第55條後
    段之規定，從一重之行使偽造私文書罪處斷（牽連犯部分，
    詳後述）。
四、科刑：
(一)、按被告乙○○行為後，94年2 月2 日修正公布之刑法已於95
    年7 月1 日施行，新法第2 條第1 項「行為後法律有變更者
    ，適用行為時之法律。但行為後之法律有利於行為人者，適
    用最有利於行為人之法律」之規定，係規範行為後法律變更
    所生新舊法律比較適用之準據法，於新法施行後，自應適用
    新法第2 條第1 項之規定，為「從舊從輕」之原則為比較。
    而新法第2 條第2 項，則為同條第1 項之特別規定，於新法
    施行後，關於非拘束人身自由之保安處分，應依新法第2 條
    第2 項之規定，適用裁判時之法律。又新法第35條，乃刑之
    重輕之法定次序與標準，應適用裁判時之新法第35條之規定
    。新法第2 條第1 項係採「從舊從輕」原則，適用最有利於
    行為人之法律。且依新法第2 條第1 項比較時，應就罪刑有
    關之共犯、未遂犯、連續犯、牽連犯、結合犯以及累犯加重
    、自首減輕暨其他法定加減原因（如身分加減）與加減例等
    一切情形，綜其全部之結果而為比較後，予以整體適用，不
    能割裂而分別適用有利益之條文。又關於易科罰金之折算標
    準、易服勞役之折算標準及期限、罰金與死刑是否併予執行
    、多數有期徒刑定應執行之刑時之最高刑期之限制等之修正
    ，事涉行為人易刑折算標準金額之多寡與期限之長短及定執
    行刑時能否就罰金刑併予執行或有期徒刑定應執行之刑時最
    高度之限制，亦均屬依新法第2 條第1 項所應比較適用法律
    之範圍。另拘束人身自由之保安處分，並非屬新法第2 條第
    2 項規定應適用裁判時法之範圍，除有特別規定者外，亦屬
    應依新法第2 條第1 項比較適用之法律（最高法院95年5 月
    23日刑事庭第8 次會議決議及最高法院24年上字第4634號、
    24年上字第5292號、27年上字第2615號判例意旨可資參照）
    。
(二)、再按，法律有變更而須為新、舊法之比較以定其適用之目的
    ，係為保障行為人之既有法律地位不致因法律之修正而受到
    更不利益之結果並兼顧行為人之利益，非必斤斤計較於法律
    體系適用之完整性，況且基於法規之性質，如程序性之法律
    或事涉執行之緩刑規定，依法理係均應適用新法為宜，或因
    法律另有規定，如新法第2條第2項規定「非拘束人身自由之
    保安處分適用裁判時之法律」，新法施行法第3 條之1 第3
    項規定「於94年1 月7 日刑法修正施行前犯併合處罰數罪中
    之一罪，且該數罪均符合第41條第1 項得易科罰金之規定者
    ，適用90年1 月4 日修正之刑法第41條第2 項規定」，即有
    此情形係一律適用行為時法之舊法，可知遇有法律修正而須
    選擇適用新法或舊法時，須依法規之性質或視法律是否另有
    規定，而可依個別之特性而割裂分別適用新法或舊法，至所
    謂數項經修正之法律須整體比較適用以維持法律體系之完整
    性，應指各該法律在適用上具有「依附及相互關聯」之情形
    ，準此，就罪、刑有關之規定諸如共犯、未遂犯、連續犯、
    牽連犯、結合犯以及累犯加重、自首減輕暨其他法定加減原
    因（如身分加減）與加減例等一切情形，應綜其全部之結果
    而為比較後整體適用，不能割裂而分別適用有利益之條文，
    即個別宣告刑雖屬單一之結論，然實係經綜合考量整體適用
    各相關罪、刑規定之所得，因此，宣告刑所據以決定之各相
    關罪、刑規定，顯具適用上之「依附及相互關聯」之特性，
    自須同其新、舊法整體適用。惟「易刑」或「定執行刑」係
    規範宣告刑得或應如何執行之法律，性質屬於刑之宣告後應
    否適用問題之規定，是在未為刑之宣告前亦無可能確定應否
    適用而預先選定須適用新或舊法，故其與罪、刑之規定顯不
    具適用上之「依附及相互關聯」之特性，自無須與罪、刑之
    規定同其新、舊法之整體適用，當得依其本身之性質而各別
    為新、舊、利、弊之比較後個別定其法律之適用。
(三)、經查：
１、準據法：依修正施行後之刑法第2 條第1 項規定，行為後法
    律有變更者，適用行為時之法律。但行為後之法律有利於行
    為人者，適用最有利於行為人之法律。乃將原準據之從新從
    輕原則修正為從舊從輕原則，自無新舊法比較之問題，應逕
    適用修正施行後之刑法第2 條第1 項規定。
２、與罪、刑有關且須依新法第2 條第1 項規定為利、弊之比較
    以定如何適用之法律變更部分：
(1)、本件被告行為時之刑法第339 條第1 項詐欺取財罪之法定刑
    為「5 年以下有期徒刑、拘役或科或併科1,000 元以下罰金
    」，又依被告行為時之刑法第33條第5 款規定：罰金為1 元
    以上。是被告行為時法定刑罰金刑部分，經依現行法規所定
    貨幣單位折算新臺幣條例第2 條規定折算為新臺幣後，為新
    臺幣3 元以上3 萬元以下。而95年7 月1 日公布施行之刑法
    第33條第5 款規定：罰金為新臺幣1,000 元以上。另刑法施
    行法第1 條之1 規定：「中華民國94年1 月7 日刑法修正施
    行後，刑法分則編所定罰金之貨幣單位為新臺幣。94年1 月
    7 日刑法修正時，刑法分則編未修正之條文有定有罰金者，
    自94年1 月7 日刑法修正施行後，就其所定數額提高為30倍
    。但72年6 月26日至94年1 月7 日新增或修正之條文，就其
    所定數額提高為3 倍」。而刑法第339 條第1 項係刑法分則
    未修正之條文，是依上開規定，罰金部分應提高為30倍。因
    此，修正後刑法第339 條第1 項法定刑罰金刑部分均為新臺
    幣1,000 元以上3 萬元以下。經比較新、舊法之結果，被告
    行為時之舊法對其較為有利。
(2)、刑法第55條後段牽連犯之規定，新法業已刪除，此刪除並非
    犯罪構成要件之變更，但顯已影響行為人刑罰之法律效果，
    自亦屬法律有變更，應同有修正後刑法第2 條第1 項之適用
    。本件被告行使偽造私文書之目的，係在於詐欺取財，所犯
    上開各罪間，有方法目的之牽連關係，為牽連犯，依修正前
    即行為時之規定，應從一重之行使偽造私文書罪處斷；依修
    正後之刑法既已刪除牽連犯之規定，則所犯上述各罪應依數
    罪併罰之規定分論併罰。比較新舊法之規定，修正後之規定
    並非較有利於被告，依修正後刑法第2 條第1 項之規定，應
    適用行為時之法律，即適用修正前刑法第55條後段牽連犯之
    規定，從一重之行使偽造私文書罪處斷。
(3)、綜上法律修正前、後之比較，揆諸前揭最高法院決議、判例
    意旨及修正後刑法第2 條第1 項所定之「從舊從輕」原則，
    應整體適用被告行為時之法律，即修正前刑法之規定，對被
    告較為有利。
３、與罪、刑無關但須依新法第2 條第1 項規定為利、弊之比較
    以定如何適用之法律變更部分：關於易科罰金之折算標準部
    分，被告行為時之舊刑法第41條第1 項前段規定：「犯最重
    本刑為5 年以下有期徒刑以下之刑之罪，而受6 個月以下有
    期徒刑或拘役之宣告，因身體、教育、職業、家庭之關係或
    其他正當事由，執行顯有困難者，得以1 元以上3 元以下折
    算1 日，易科罰金」，上開易科罰金折算標準，並依被告行
    為時之罰金罰鍰提高標準條例第2 條前段（現已刪除）規定
    ，就其原定數額提高為100 倍折算1 日，則被告行為時之易
    科罰金折算標準，應以銀元100 元以上300 元以下折算1 日
    ，經折算為新臺幣後，應以新臺幣300 元以上900 元以下折
    算1 日。惟被告行為後之新刑法第41條第1 項前段則規定：
    「犯最重本刑為5 年以下有期徒刑以下之刑之罪，而受6 個
    月以下有期徒刑或拘役之宣告者，得以新臺幣1,000 元、2,
    000 元或3,000 元折算1 日，易科罰金」，比較修正前後之
    易科罰金折算標準，以適用被告行為時之舊刑法規定，並同
    時引用被告行為時之罰金罰鍰提高標準條例第2 條之規定，
    較有利於被告。
(四)、爰審酌被告為牟不法利益，盜用所保管公寓大廈管理委員會
    印文進而偽造停車位證明書，嗣再利用告訴人缺乏購屋經驗
    ，亟欲購買享有停車位專有管理使用權之房地之機會持以行
    使，藉此詐取被害人之財物，顯然視法律為無物，犯罪所得
    非少，嚴重危害社會經濟秩序，損及他人權益，實應予非難
    ，犯後固坦承犯行，態度尚可，然與告訴人達成和解共識後
    ，僅給付少部分賠償金額即一再藉詞推託，迄未完全履行和
    解條件，難認已有悔意等一切情狀，量處如主文所示之刑，
    以資懲儆。
(五)、又被告因犯行使偽造私文書罪、詐欺取財罪，經本院從一重
    以行使偽造私文書罪處斷，並量處有期徒刑1 年，因其犯罪
    時間在96年4 月24日以前，雖於中華民國九十六年罪犯減刑
    條例96年7 月16日施行前經本院發布通緝，但亦於該條例施
    行前遭緝獲，仍合於該條例所定之減刑條件，應依中華民國
    九十六年罪犯減刑條例第2 條第1 項第3 款、第7 條之規定
    ，減其宣告刑2 分之1 ，併依同條例第9 條之規定諭知易科
    罰金之折算標準。
(六)、末查，前開在「賺錢年代大樓地下車位編號B1機械式下層停
    車位證明書」上「賺錢年代大樓管理委員會」之印文，該印
    鑑章乃被告乙○○因擔任賺錢年代公寓大廈管理委員會主任
    委員，為便於處理該大廈公共事務而持有，非被告所偽刻，
    業據被告供述在卷，故該印文係被告盜用印章所蓋之真正印
    文，非屬刑法第219 條義務沒收範圍（最高法院48年度臺上
    字第113 號判例意旨參照），又上揭「賺錢年代大樓地下車
    位編號B1機械式下層停車位證明書」原本雖係被告所有供本
    案犯罪所用之物，然未據扣案，亦無證據證明現尚存在，至
    該停車位證明書影本業已交付告訴人甲○○收執，非屬被告
    所有，爰均不併予宣告沒收，附此敘明。
據上論斷，應依刑事訴訟法第273條之1第1項、第299條第1 項前
段，刑法第2條第1項前段、刑法第216條、第210條、第339條第1
項，修正前刑法第55條後段、第41條第1 項前段，修正前罰金罰
鍰提高標準條例第1條前段、第2條，中華民國九十六年罪犯減刑
條例第2條第1項第3款、第7條、第9條，判決如主文。
本案經檢察官王唯怡到庭執行職務。
中    華    民    國    97    年     1    月    25    日
                  刑事第三庭  法  官  林惠君
以上正本證明與原本無異。
如不服本判決，應於收受本判決後10日內向本院提出上訴書狀。
上訴書狀應敘述具體理由，未敘述上訴理由者，應於上訴期間屆
滿後20日內補提理由書狀於本院（均須按他造當事人之人數附繕
本，並請勿「逕送上級法院」）。
中    華    民    國    97    年     1    月    25    日
                              書記官  蔣淑君
附錄本案論罪科刑法條：
刑法第216條
行使第210條至第215條之文書者，依偽造、變造文書或登載不實
事項或使登載不實事項之規定處斷。
刑法第210條
偽造、變造私文書，足以生損害於公眾或他人者，處5 年以下有
期徒刑。
刑法第339條
意圖為自己或第三人不法之所有，以詐術使人將本人或第三人之
物交付者，處5 年以下有期徒刑、拘役或科或併科1,000 元以下
罰金。
以前項方法得財產上不法之利益或使第三人得之者，亦同。


司法院資訊處製作；財團法人民間司法改革基金會備份。
